臺灣板橋地方法院民事簡易判決　九十一年度簡字第九號
　　原　　　告　裕隆墊板股份有限公司
　　法定代理人　甲○○
　　被　　　告　乙○○
　　訴訟代理人　楊貴梅
右當事人間請求回復名譽事件，本院判決如左：
    主    文
原告之訴駁回。
訴訟費用由原告負擔。
    事  實  及  理  由
一、原告之聲明：求為判決
    被告應將本案之判決文以第十四號鉛字體，刊登於聯合報、經濟日報、中國時報
    、工商時報四報紙，全國版第一版面，連續刊登七日，刊登費用由被告負擔。
二、事實摘要：原告主張，
（一）依臺灣板橋地方法院檢察署九十年偵字第五四六九號案件原告所報警查獲之事
      證，據陳美雪及藍秋福坦承民國七十七年起開始製售印有川大好墊字樣之車體
      墊板，彼等從無辯稱該車體墊板係屬商標法施行細則第二十四條第六十三類塑
      膠墊板，曾經標準局評定不屬好墊之商標權。亦從無辯稱註冊之好墊商標是原
      告在產製屬第六十三類墊板商品之說明，另於延展時轉換類別。則被告於本院
      八十八年度自字第四○四號刑事案件判決文所載當屬不實事證，顯為被告擔任
      陳美雪之辯護人時所捏造矇敝欺誘而誤導法官錯判，且散佈於陳憶娟律師（上
      訴審之辯護人），再使承審法官誤信。已不法侵害原告之商譽信用，致令原告
      喪失商標權而失去市場，被迫關廠停業，資金血本無歸，是依侵權行為法律關
      係請求被告登報回復原告商譽。
（二）即被告於本院八十八年度自字第四○四號案件中所陳述『陳美雪營業之「貨車
      用舖設之塑膠纖維」，標準局已評定係屬第六十三類商品。顯見「好墊」之商
      標專用權，不及於「貨車舖設之塑膠纖維」。標準局第850033號商標評定書之
      改變見解，係因原告轉換商品類別始獲「好墊」之商標權。故「好墊」之商標
      權須自八十五年二月七日第850033號商標評決起算，不能溯及既往，否豈非掛
      羊頭（第九十類）賣牛肉（第六十三類）。』者陳美雪均不知情，下揭三項確
      實之事證，比對上開不實之事項，足證被告虛構事實。
    (1)「型錄照片」之「貨車專用塑膠纖維底板」，於中國時報、經濟日報、聯合報
      等廣告如附（七十一年五月十六日、七月二十一日、七十三年十一月二十九日
      、十二月六日），依註冊時、延展時之商標法暨施行細則商品分類，係屬第九
      十類「貨車用之組件（車體墊板）」，自屬「好墊」之商標權，非屬第六十三
      類「不屬別類之塑膠」，業經標準局商標評決（第850033、840412、850325號
      ）行政判決確定（八十七年判字第五三０號）（詳見本院八十三年重訴字第一
      八四號判決文）。
    (2)陳美雪在八十二年二月二十向標準局申請評定商標，申請書載明以二十幀照片
      為實際營業貨車墊之「事證」，但標準局八十三年十月三日第830357號商標評
      定書內有敘明：『陳美雪所附照片之商品，係屬何物，非本案所得審究，註冊
      人得向經濟部訴願』。而被告虛構該局八十三年十月三日第830357號商標評定
      已經評決不及於好墊之商標權。
    (3)經濟部八十四年三月二十七日00000000號訴願決定，指出該局就照片事證既非
      本案所得審究，則該局所評定之「貨車用舖設之膠纖維」究為何物，自有先予
      辨明之必要，且該局先於八十三年七月十一日有審究「照片」之事證，而依法
      核准「好墊」商標權延展註冊，後於八十三年十月三日無審究照片之事證，而
      評定不屬好墊之商標權，豈不矛盾？經該局重為審究「照片」之事證，而於八
      十五年二月七日商標評定書第850033號評決應係第九十類「貨車用之組件」，
      依法自屬「好墊」商標權，陳美雪訴願、再訴願皆駁回而確定。本院八十三年
      度自字第八五號案亦因審究煦片之事證而判決陳美雪仿冒商標。伊又以法前開
      法院判決之「照片事證」，向標準局申請評定好墊商標延展註冊之範圍，標準
      局於八十五年二月七日第840412號商標評定書敘明：『陳美雪申請評定之「貨
      車用舖設之塑膠纖維」，依社會一般通念及現行商標法施行細則之分類，應屬
      「車體墊」商：：陳美雪自不得執為「車體墊」應商標法施行細則第二十四條
      第六十三類之商品，併予敘明。』，陳美雪訴願再訴願皆駁回確定。另該局第
      850325號商標評定，亦由行政法院判決確定。
三、法院之判斷
（一）本件原告主張被告之侵權行為事實為：被告於本院八十八年度自字第四○四號
      案件（擔任該案被告陳美雪之辯護人）審理時，所為「陳美雪營業之「貨車用
      舖設之塑膠纖維」，標準局已評定係屬第六十三類商品。顯見「好墊」之商標
      專用權，不及於「貨車舖設之塑膠纖維」。標準局第850033號商標評定書之改
      變見解，係因原告轉換商品類別始獲「好墊」之商標權。故「好墊」之商標權
      須自八十五年二月七日第850033號商標評決起算，不能溯及既往，否豈非掛羊
      頭（第九十類）賣牛肉（第六十三類）。」之陳述，陳美雪並不知情，為被告
      捏造矇敝欺誘而誤導法官錯判，且散佈於陳億娟律師（上訴審之辯護人），再
      使承審法官誤信等情。而原告於本院板橋簡易庭九十年度板簡字第二○○九號
      案件中主張之侵權事實則為：被告於臺灣高等法院八十八年度重上字第一三九
      號民事案件審理時（擔任訴訟代理人）所為同前陳述。所訴侵權行為事實既異
      於本件，而非同一，本件原告起訴，自無違背民事訴訟法第二百五十三條一事
      不再理規定可言，先此敘明。
（二）經本院依職權調閱本院八十八年度自字第四○四號案件全卷審酌結果，查：
    (1)原告於該案中係自訴訴外人陳美雪於本院八十三度度重訴字第一八四號、臺灣
      高等法院八十八年度重上字第一三九號侵權行為事件中所為「豈非掛羊頭（第
      九十類）、賣牛肉（第六十三類），以公權力為私器，遂行其以合法掩護非法
      之不當目的」之陳述，該當刑法第三百十條第一項誹謗罪構成要件等情，有自
      訴狀及刑事判決書各一份在卷可佐。
    (2)又被告於該刑事案件第一審係擔任訴外人陳美雪之辯護人，綜觀刑事第一審卷
      內辯護人所提出之答辯狀及所為陳述，固有原告所指曾具狀或於審判期日中陳
      稱『陳美雪營業之「貨車用舖設之塑膠纖維」，標準局已評定係屬第六十三類
      商品。顯見「好墊」之商標專用權，不及於「貨車舖設之塑膠纖維」。標準局
      第850033號商標評定書之改變見解，係因原告轉換商品類別始獲「好墊」之商
      標權。故「好墊」之商標權須自八十五年二月七日第850033號商標評決起算，
      不能溯及既往。』等語，惟未曾再為『否豈非掛羊頭（第九十類）賣牛肉（第
      六十三類）。』之陳述（僅在引述自訴意旨時提及）等情，有答辯狀及訊問筆
      錄附卷可查。
    (3)另原告主張，被告將前開不實事實散佈於同案上訴人辯護人陳憶娟律師一節，
      則未據提出任何證據以供本院審酌，經本院調查之結果，難認陳憶娟律師相關
      訴訟資料來源之取得對象為被告。
    (4)綜上，原告主張本件被告侵權行為事實，除其中被告於該案中再次指稱原告
      『否豈非掛羊頭（第九十類）賣牛肉（第六十三類）。』及被告將前開不實
      事實散佈於同案上訴人辯護人陳憶娟律師部分，應屬無據外，餘可信為真正。
（三）按損害賠償之債，以有損害之發生及有責任之原因事實，並二者之間有相當因
      果關係為成立要件，故原告所主張損害賠償之債，如不合於此項成立要件者，
      即難謂有損害賠償請求權存在（最高法院著有四十八年台上字第四八一號判例
      參照）。又所謂相當因果關係係指無此行為，雖必不生此損害，有此行為，通
      常即足生此種損害，即為有相當因果關係。次按辯護人或訴訟代理人律師本於
      為委件當事人權益之角色，於訴訟進行中舉出有利於當事人之主張或證據，使
      為被告之委任當事人，免受刑事之追訴或民事之追償，本屬其職責之所在，是
      以，律師對於他案中不利於委任當事人之行政爭訟結果或法院之判決提出質疑
      或評述，為委任之當事人作適當之辯論，苟不涉及對他造當事人之人身攻擊或
      名譽之砥毀，本屬可受容許之範圍，否則，法律設律師辯護或代理之制度，未
      免過於狹隘而欠缺實質之意義。本件被告基於受任為辯護人之角色，於訴訟進
      行中，對於前開上訴人註冊之第二四九一九九號『好墊』商標專用權，經經濟
      部中央標準局商標評定書評決後，作成「註冊第二四九一九九號『好墊』商標
      專用權及於貨車用鋪設之塑膠纖維墊板」之處分，雖提出不同之看法及質疑，
      惟其目的無非在促使法院為有利其委任當事人之考量，對於處於對立立場之原
      告，縱受有訴訟上不利益之危險，亦難一概認定其行為有故意侵害原告商標權
      或商譽之情事。再者，法院職司刑事案件之審理，對於犯罪構成要件之該當、
      判斷，本於獨立審判之精神，均應詳加查察兩造當事人所提出之事證，進而為
      合法妥適之採擇、判斷，以資為最後認定事實之論斷，是當事人兩造於訴訟中
      所為之陳述，經充分之辯論後，縱經法院予以斟酌採擇其中一造之陳明或見解
      ，並作成法院論斷事實之基礎，亦係經法院本於自由心證下所採認之結果，則
      其結論已然成為法院之意思，對於受不利判決之當事人，縱認法院認定之事實
      有誤，其權利受到侵害，亦難認其所受損害與被告基於辯護人地位所為之訴訟
      行為有因果關係存在。遑論承前述，本件被告於前開案件擔任辯護人時，除就
      商品種類為法律見之陳述，未再使用任何涉及評價之用語，更難認有何毀損原
      告商譽之情事。
（四）從而，原告依侵權行為法律關係，請求被告將本件判決文登載於四份報紙（聯
      合報、經濟日報、中國時報、工商時報四報紙，全國版第一版面，連續刊登七
      日）上，刊登費用由被告負擔，為無理由予駁回。
（五）本件原告之訴為無理由，依民事訴訟法第七十八條判決如主文。
中　　　華　　　民　　　國　　九十一　　年　　　十　　　月　　三十一　日
                                  臺灣板橋地方法院民事第一庭
~B法　官　黃信滿
右為正本係照原本作成。
如對本判決上訴，須於判決送達後二十日內向本院提出上訴狀。
中　　　華　　　民　　　國　　九十一　　年　　　十　　　月　　三十一　日
~B書記官　吳美瑤
